【裁判字號】    90,易,2707
【裁判日期】    901029
【裁判案由】    家庭暴力防治法之傷害
【裁判全文】
臺灣臺中地方法院刑事判決                          九十年度易字第二七七號
    公  訴  人  臺灣臺中地方法院檢察署檢察官
    被      告  乙○○
    選任辯護人  陳克城
    被      告  甲○○
                丙  ○
右列被告等因傷害案件（家庭暴力案件），經檢察官提起公訴（九十年度偵字第八三
一七號），本院判決如左：
    主  文
乙○○傷害人之身體，處拘役伍拾日，如易科罰金，以參佰元折算壹日。
甲○○、丙○共同傷害人之身體，各處拘役伍拾日，如易科罰金，均以參佰元折算壹
日。
    事  實
一、乙○○與甲○○係夫妻關係，丙○則係甲○○與前夫之女、為乙○○之繼女，並
    與甲○○、乙○○共同居住於台中市○○○街五十七號，乙○○分別與甲○○、
    丙○具有家庭暴力防治法第三條第一款、第三款（起訴書誤載為同條第二款）所
    定之家庭成員關係。民國九十年四月七日十七時三十分許，乙○○在上址住處外
    拆除籬笆，適甲○○、丙○外出返家，見乙○○將上址住處外之籬笆拆除，甲○
    ○即質問乙○○為何將籬笆拆除，二人因而發生口角爭執，乙○○竟基於普通傷
    害之犯意，持掃把柄（未扣案）毆打甲○○與丙○，甲○○、丙○亦基於共同普
    通傷害之犯意連絡，分持皮包、雨傘（亦均未扣案）與乙○○互毆，致乙○○因
    而受有右結膜下出血及右手小指、右腳踝挫傷等傷害；致甲○○因而受有右眼角
    血腫約二Ⅹ一公分、右手上臂瘀傷約五Ⅹ三公分、右手肘瘀傷約四Ⅹ二公分等傷
    害；致丙○因而受有左頸部紅腫約六Ⅹ四公分之傷害。
二、案經乙○○、甲○○、丙○分別訴由台中市警察局第四分局報請臺灣臺中地方法
    院檢察署檢察官偵查起訴。
    理  由
一、訊據被告乙○○坦承有於右揭時、地持掃把與被告甲○○、丙○互毆之事實，惟
    辯稱：是被告甲○○、丙○先打伊，伊才用掃把抵擋等語。被告甲○○、丙○固
    不諱言被告甲○○有因拆除籬笆事與被告乙○○發生口角爭執、進而有肢體衝突
    之事實，惟二人均否認有傷害被告乙○○之犯行，被告甲○○辯稱：並未打到被
    告乙○○，被告乙○○身上之傷係其癲癇發作所造成等語；被告丙○則辯稱：拿
    雨傘是用來擋被告乙○○的棍子，並未打到被告乙○○等語。經查，被告乙○○
    與甲○○於右揭時、地因被告乙○○拆除住處外之籬笆而發生口角，被告乙○○
    乃持掃把柄與被告甲○○、丙○分持皮包、雨傘互毆，致被告乙○○因而受有右
    結膜下出血及右手小指、右腳踝挫傷等傷害；致被告甲○○因而受有右眼角血腫
    約二Ⅹ一公分、右手上臂瘀傷約五Ⅹ三公分、右手肘瘀傷約四Ⅹ二公分等傷害；
    致被告丙○因而受有左頸部紅腫約六Ⅹ四公分之傷害之事實，業據被告乙○○、
    甲○○、丙○分別指訴甚詳，互核大致相符，並有被告三人之診斷證明書各乙紙
    在卷可資佐證。而按正當防衛必須對於現在不法之侵害始得為之，侵害業已過去
    ，即無正當防衛可言，至彼此互毆，又必以一方初無傷人之行為，因排除對方不
    法之侵害而加以還擊，始得以正當防衛論，故侵害已過去後之報復行為，與無從
    分別何方為不法侵害之互毆行為，均不得主張防衛權（最高法院三十年上字第一
    ○四○號判例意旨參照），被告乙○○與被告甲○○、丙○既係互毆，自均無正
    當防衛之可言。又被告甲○○另辯稱被告乙○○身上所受之傷係其癲癇發作所造
    成，並非因被告甲○○、丙○之毆打行為所造成云云，然被告甲○○於本院審理
    中亦坦承案發當日被告乙○○並無癲癇發作之情事，至於之前有無發病，因被告
    乙○○經常不在家，故不知道等語甚明，被告甲○○既稱被告乙○○案發當日未
    發病、不知之前有無發病，則其辯稱被告乙○○身上之傷係癲癇發作所造成云云
    ，委難採信，按諸被告甲○○、丙○確有分持皮包、雨傘與被告乙○○發生肢體
    衝突之事實，事後被告三人復均分別受有上開傷害，被告三人身上所受之傷害自
    均係因互毆而來無訛，被告甲○○、丙○辯稱並未打到被告乙○○云云，不足採
    信。本案事證明確，被告乙○○、甲○○、丙○之右揭犯行，均堪認定。
二、核被告乙○○、甲○○、丙○所為，均係犯刑法第二百七十七條第一項之傷害罪
    。被告甲○○、丙○就所犯傷害犯行有犯意聯絡、行為分擔，均為共同正犯。爰
    審酌被告乙○○、甲○○、丙○三人僅因細故口角，竟訴諸暴力，及其等之品行
    、犯罪之動機、目的、手段、犯罪時所受之刺激、被告三人分別所受傷害之程度
    及犯罪後之態度等一切情狀，分別量處如主文所示之刑，並均諭知易科罰金之折
    算標準。至被告乙○○、甲○○、丙○所分別持以互毆用之掃把柄、皮包、雨傘
    因均未扣案，復均非違禁物，為免執行困難，故均不為沒收之諭知，附此敘明。
據上論斷，應依刑事訴訟法第二百九十九條第一項前段，刑法第二十八條、第二百七
十七條第一項、第四十一條第一項前段，罰金罰鍰提高標準條例第一條前段、第二條
，判決如主文。
中      華      民      國      九十      年      十    月    二十九    日
                                臺灣臺中地方法院刑事第二庭
                                    法  官  呂  麗  玉
右正本證明與原本無異。
如不服本判決，應於判決送達後十日內向本院提出上訴狀，上訴於臺灣高等法院臺中
分院( 須附繕本 )。
                                    書記官
中      華      民      國      九十      年      十    月    二十九    日
刑法第二百七十七條第一項
傷害人之身體或健康者，處三年以下有期徒刑、拘役或一千元以下罰金。
犯前項之罪因而致人於死者，處無期徒或七年以上有期徒刑，致重傷者，處三年以上
十年以下有期徒刑。


司法院資訊處製作；財團法人民間司法改革基金會備份。
